【裁判字號】    97,消債更,965
【裁判日期】    971125
【裁判案由】    更生事件
【裁判全文】
臺灣臺北地方法院民事裁定           97年度消債更字第965號
聲  請  人
即  債務人  甲○○
代  理  人  桂梅君律師
上列當事人因消費者債務清理事件聲請更生，本院裁定如下：
    主  文
聲請駁回。
聲請費用由聲請人負擔。
    理  由
一、按債務人與金融機構協商成立者，不得聲請更生或清算，但
    因不可歸責於己之事由，致履行顯有重大困難者，不在此限
    ；本條例施行前，債務人依金融主管機關協調成立之中華民
    國銀行公會會員，辦理消費金融案件無擔保債務協商機制與
    金融機構成立之協商，準用前項之規定，消費者債務清理條
    例第151條第5項、第6 項分別定有明文。又聲請更生或清算
    不合程式或不備其他要件者，法院應以裁定駁回之。但其情
    形可以補正者，法院應定期間先命補正，復為同條例第8 條
    所明定。是債務清償方案成立後，固由債務人按其條件履行
    ，惟需於其後發生情事變更，在清償期間收入或收益不如預
    期，致該方案履行困難甚或履行不能，因不可歸責於己，始
    能依本條例第151條第5項但書之規定聲請更生或清算。此項
    規定旨在避免債務人任意毀棄已成立之協商，濫用更生或清
    算之裁判上債務清理程序，蓋以債務清償方案係經當事人行
    使程序選擇權所為之債務清理契約，債務人自應受該成立之
    協議所拘束，債務人既已與金融機構協商成立，如認該協商
    方案履行有其他不適當情形，自仍應再循協商途徑謀求解決
    。
二、本件聲請意旨略以：其於民國95年5 月23日曾依中華民國銀
    行公會會員辦理消費金融案件無擔保債務協商機制，與金融
    機構成立協商，並約定自95年6 月起，分80期，利率0%，且
    每月10日以新臺幣（下同）40,069元清償，時每月收入只有
    近30,000元，但其仍設法還款10個月，嗣實因收入無法支付
    而無法清償，是其有不可歸責於己至履行顯有重大困難之事
    由存在，並聲請更生等語。
三、經查：債務人於95年5 月23日依中華民國銀行公會會員辦理
    消費金融案件無擔保債務協商機制，與各債權銀行成立協商
    並簽立協議書時，債務人對於當時之經濟狀況、家庭收支情
    形應知之綦詳，理應於協商時評估可否履行協商條件，債務
    人當時盱衡其經濟狀況，猶簽署協商協議書，同意債權銀行
    之無擔保債務還款計畫，縱因如其所述每月收入不敷償還協
    商金額，亦屬聲請人於協商時可得預見，核與「不可歸責於
    己之事由致履行顯有重大困難」之要件不符。況由債務人提
    出之95年度、96年度綜合所得稅各類所得資料清單所示，債
    務人於95年度、96年度之所得分別為198,000元、391,101元
    ，平均月收入分別為16,500元、32,591元，而債務人係於95
    年5月23日成立協商，約定自95年6月起開始清償，是債務人
    主張其繳交10個月後（即96年3 月左右），即因收入無法支
    付而無法清償，惟依上開95年度、96年度綜合所得稅各類所
    得資料清單所示，債務人於95年5 月23日協商成立時每月平
    均收入為16,500元而於毀諾時即96年，每月平均收入則有32
    ,591元，何以債務人在收入並未減少且有增加之趨勢下，於
    96年間（繳交10個月後）即驟然無力繼續清償協商款項？是
    其稱因收入無法支付而無法清償，顯無足取。此外，債務人
    復未舉證證明其於協商成立後有何經濟狀況重大變更，或有
    何不可歸責於債務人之事由，致履行協商顯有重大困難，則
    其聲請更生自屬無據。
四、綜上所述，本件債務人於協商成立後，難認有何不可歸責於
    己之事由，致履行顯有重大困難，其聲請更生與前開規定不
    符，自應予駁回，爰裁定如主文。
中    華    民    國    97    年    11    月    25    日
              民事第四庭    法      官  余明賢
上為正本係照原本作成
如不服本裁定，應於裁定送達後10日內，以書狀向本院提出抗告
，並繳納抗告費新臺幣1,000 元
中    華    民    國    97    年    11    月    25    日
                            書  記  官  楊勝欽


司法院資訊處製作；財團法人民間司法改革基金會備份。
